【裁判字號】    98,台上,2326
【裁判日期】    980430
【裁判案由】    違反毒品危害防制條例
【裁判全文】
最高法院刑事判決            九十八年度台上字第二三二六號
上  訴  人  台灣高等法院檢察署檢察官
被      告  甲○○
上列上訴人因被告違反毒品危害防制條例案件，不服台灣高等法
院中華民國九十五年十月十二日第二審更審判決（九十五年度上
更(一)字第三二六號，起訴案號：台灣台北地方法院檢察署九十三
年度毒偵字第二五八號），提起上訴，本院判決如下：
    主  文
上訴駁回。
    理  由
按刑事訴訟法第三百七十七條規定，上訴於第三審法院，非以判
決違背法令為理由，不得為之。是提起第三審上訴，應以原判決
違背法令為理由，係屬法定要件。如果上訴理由書狀並未依據卷
內訴訟資料，具體指摘原判決不適用何種法則或如何適用不當，
或所指摘原判決違法情事，顯與法律規定得為第三審上訴理由之
違法情形，不相適合時，均應認其上訴為違背法律上之程式，予
以駁回。本件檢察官上訴意旨略稱：原判決於理由內雖說明被告
甲○○在前往警局採尿之前，確因感冒而服用其子盧品宏向「林
當淳內兒科診所」拿取之感冒藥等情，但未敘明其所憑之依據；
又依原判決所引用原審上訴字卷第六十三頁至第六十七頁之內容
觀之，其中除被告之辯解外，盧品宏則陳稱不知被告是否服用過
其感冒藥，所述已難作為有利於被告之證明，且被告與盧品宏年
紀相差二十三歲，而醫師對年僅十歲之盧品宏所開立之處方及用
藥劑量，應與已成年之被告不同，被告能否無視其病情而逕行取
用盧品宏之藥物？為盧品宏看診之「林當淳內兒科診所」係位於
台北市○○街三十八巷七號，與被告在台北市○○區○○路四段
三０二巷四號十五樓之住處，距離不遠，交通又非不便，健保門
診亦無限制，被告豈有不親自前往該診所就醫而任意服用盧品宏
藥物之必要？另被告辯稱其於驗尿前服用前開藥物三包乙節，如
果無訛，依卷附「林當淳內兒科診所」於民國九十二年十一月二
十四日開予盧品宏之處方箋記載，僅有三日份之藥量。則被告於
同年月二十六日早上取藥離家後，盧品宏已無藥可用，理應於同
日再前往上揭診所取藥，惟依前開處方箋所示，盧品宏卻遲至同
年月二十七日始前往就診拿藥，足見原審採取被告及其妻許淑玲
所供「被告於驗尿前服用盧品宏藥物」等語為證，顯與經驗法則
有違；再被告曾於九十二年十二月十日因持有第一級毒品海洛因
為警查獲，經台灣高等法院以九十三年度上易字第一八六０號判
決判處有期徒刑六月確定在案，該案距本件被告於同年十一月二
十六日經警採尿之時間不久，可見被告在本件案發前有接觸海洛
因之可能，參酌被告經採尿送驗結果復有嗎啡陽性反應，則不論
被告有無服用含嗎啡成份之感冒藥，均無法解免其確有施用海洛
因之犯行。原審對上開不利於被告之證據並未說明不足採納之理
由，自嫌理由不備云云。
惟查原判決以公訴意旨略稱：被告甲○○前於九十年間因施用毒
品案件，於執行觀察、勒戒後，無施用傾向，經台灣台北地方法
院檢察署檢察官於九十年二月二十二日以九十年度毒偵字第三０
二號、第四七０號為不起訴處分確定。詎猶不知悔改，復基於施
用海洛因之犯意，於五年內即九十二年十一月二十六日晚間七時
三分許為警採尿時往前回溯二十六小時內某時點，在不詳地點施
用海洛因。嗣經台北市政府警察局大安分局例行採尿送驗後，檢
出嗎啡陽性反應而查獲，因認被告涉有毒品危害防制條例第十條
第一項之施用第一級毒品罪嫌等情。但經審理結果，認為不能證
明被告犯罪，因而撤銷第一審之科刑判決，改判諭知被告無罪，
已詳細說明其取捨證據及得心證之理由。經核所為論斷，均與卷
內資料相符，從形式上觀察，並無違背法令之情形。且查：(一)、
原判決說明被告於上揭時間經警方採尿前，確因感冒而服用盧品
宏向「林當淳內兒科診所」拿取之感冒藥等情，係援引原審上訴
字卷第六十三頁至第六十七頁所附之資料即上訴人之妻許淑玲、
子盧品宏之供述筆錄為證。而依前開筆錄所載，盧品宏雖陳稱不
知被告是否服用過其感冒藥，但仍稱其常因感冒而由母親帶往看
醫生，並拿藥給其服用；另許淑玲則證陳本件被告於前往警局接
受驗尿之前一天感冒，其乃先行拿取盧品宏之感冒藥予被告服用
，並於隔天上班前，告訴被告如仍不舒服，可再取用其放置在化
妝台上之感冒藥，當晚被告亦告知有再服用二包感冒藥各等語。
原審據此採為判斷被告確有於驗尿前服用盧品宏之感冒藥等情之
依據，雖未進一步詳述所引用證據之名稱或種類，但於判決本旨
顯然無影響，依刑事訴訟法第三百八十條規定，自非可執以據為
上訴第三審之適法理由。(二)、醫師對病患開立處方及藥量，固常
因病患之年齡及情況而有差異，依卷內資料，被告與盧品宏之年
齡亦相差約二十三歲，但一般人偶因罹患感冒，為圖一時方便，
不親自就醫即逕行取用與患相同疾病之親人藥品，或病患於用藥
完盡後，基於各種原因而未立即續行求診拿藥，事所多有。原審
認被告與妻許淑玲所稱「被告於驗尿前服用盧品宏藥物」等語，
尚非不可信，而採為判決之部分證據，亦無上訴意旨所指與經驗
法則相悖之違誤。(三)、本件被告係於九十二年十一月二十六日經
警採尿驗出有嗎啡陽性反應，與其嗣於同年十二月十日為警查獲
持有海洛因，時間已相隔約半個月，自難以被告嗣後持有海洛因
之行為，反推其確有本件施用毒品之犯行，原審就此雖未加以論
述，於法亦無不當。綜上所述，本件檢察官上訴意旨所指，與法
律規定得為第三審上訴理由之違法情形不相適合，其上訴違背法
律上之程式，應予駁回。
據上論結，應依刑事訴訟法第三百九十五條前段，判決如主文。
中    華    民    國  九十八  年    四    月   三十   日
                      最高法院刑事第六庭
                          審判長法官  謝  俊  雄
                                法官  陳  世  雄
                                法官  吳  信  銘
                                法官  徐  文  亮
                                法官  李  伯  道
      本件正本證明與原本無異
                                      書  記  官
中    華    民    國  九十八  年    五    月    五    日
                                                      Ｅ


司法院資訊處製作；財團法人民間司法改革基金會備份。
